臺灣臺南地方法院刑事判決　　　　　　　 99年度訴字第457號
公　訴　人　臺灣臺南地方法院檢察署檢察官
被　　　告　洪寶皓
選任辯護人　蘇文斌律師
　　　　　　黃俊達律師
　　　　　　賴鴻鳴律師
被　　　告　蔡獻毅
選任辯護人　蘇文奕律師
被　　　告　李信昌
選任辯護人　熊家興律師
　　　　　　李國禎律師
上列被告等因強盜等案件，經檢察官提起公訴（98年度偵字第17
472號、99年度偵字第4189號）暨移送併辦（99年度偵字第10917
號），本院判決如下：
    主  文
洪寶皓犯結夥、攜帶兇器、侵入住宅強盜罪，累犯，處有期徒刑
柒年拾月，扣案之黑色帽子壹頂、棕色布紋膠帶壹捲、棕色布紋
膠帶壹捲（其上黏附肆截白色乳膠手套之手指部分）、壹截白色
乳膠手套之手指部分、制式子彈貳顆及不具殺傷力之手槍壹枝（
槍枝管制編號：0000000000號，含彈匣壹個）均沒收
；又犯非法寄藏槍砲之主要組成零件罪，累犯，處有期徒刑拾月
，併科罰金壹萬元，罰金如易服勞役，以新臺幣壹仟元折算壹日
，扣案之土造金屬槍管壹支沒收。應執行有期徒刑捌年肆月，併
科罰金壹萬元，罰金如易服勞役，以新臺幣壹仟元折算壹日，扣
案之黑色帽子壹頂、棕色布紋膠帶壹捲、棕色布紋膠帶壹捲（其
上黏附肆截白色乳膠手套之手指部分）、壹截白色乳膠手套之手
指部分、制式子彈貳顆、不具殺傷力之手槍壹枝（槍枝管制編號
：0000000000號，含彈匣壹個）及土造金屬槍管壹支
均沒收。
蔡獻毅犯結夥、攜帶兇器、侵入住宅強盜罪，累犯，有期徒刑柒
年肆月，扣案之黑色帽子壹頂、棕色布紋膠帶壹捲、棕色布紋膠
帶壹捲（其上黏附肆截白色乳膠手套之手指部分）、壹截白色乳
膠手套之手指部分及不具殺傷力之手槍壹枝（槍枝管制編號：0
000000000號，含彈匣壹個）均沒收。
李信昌販賣第三級毒品罪，處有期徒刑伍年肆月，未扣案之販賣
第三級毒品犯罪所得新臺幣伍仟元沒收，如全部或一部不能沒收
時，以其財產抵償之；又犯結夥、攜帶兇器、侵入住宅強盜罪，
處有期徒刑柒年拾月，扣案之黑色帽子壹頂、棕色布紋膠帶壹捲
、棕色布紋膠帶壹捲（其上黏附肆截白色乳膠手套之手指部分）
、壹截白色乳膠手套之手指部分及不具殺傷力之手槍壹枝（槍枝
管制編號：0000000000號，含彈匣壹個）均沒收。應
執行有期徒刑拾貳年肆月，扣案之黑色帽子壹頂、棕色布紋膠帶
壹捲、棕色布紋膠帶壹捲（其上黏附肆截白色乳膠手套之手指部
分）、壹截白色乳膠手套之手指部分及不具殺傷力之手槍壹枝（
槍枝管制編號：0000000000號，含彈匣壹個）均沒收
，未扣案之販賣第三級毒品犯罪所得新臺幣伍仟元沒收，如全部
或一部不能沒收時，以其財產抵償之。
    犯罪事實
一、洪寶皓前因賭博案件，經臺灣高雄地方法院以96年度易字第
    2603號判處有期徒刑3月確定，甫於民國（下同）97年1月21
    日易科罰金執行完畢；蔡獻毅前因詐欺案件，經本院以97年
    度簡字第1790號判處有期徒刑3月確定，並於98年2月23日易
    科罰金執行完畢。
二、李信昌明知愷他命（Ketamine，俗稱「K他命」）為毒品危
    害防制條例列管之第三級毒品，不得非法販賣、持有，竟為
    牟取利益，基於販賣愷他命以圖牟利之犯意，於98年11月10
    日晚間6、7時餘許，在洪寶皓位於臺南市歸仁區（原臺南縣
    歸仁鄉○○○○路1段155號住處附近，將價錢為新臺幣（下
    同）1萬元之愷他命20公克，販賣交付予洪寶皓，惟洪寶皓
    於現場並未付款（嗣洪寶皓將5千元付予李信昌，詳後）。
三、洪寶皓因積欠上開購買愷他命之金錢，迭遭李信昌催討，乃
    於98年11月13日凌晨0時餘許，以其所持用之門號000000000
    0號行動電話撥打李信昌持用之門號0000000000號行動電話
    聯繫後，在臺南市○○區○○路旁，先行交付上開積欠之愷
    他命部分價款5千元予李信昌，洪寶皓並表示不足之欠款將
    另向朋友籌措。嗣洪寶皓前往臺南市○○區○○路之「錢櫃
    KTV」旁，適遇友人即不詳姓名、年籍、綽號「阿原」之成
    年男子（下稱「阿原」），商議強盜受李信昌尊稱為「大哥
    」或「老闆」之蔡志賢之事宜，「阿原」負責準備強盜所需
    工具，洪寶皓則負責覓妥共犯人員，並約定當時凌晨4時許
    ，在臺南市安平區「四草大橋」旁會合。洪寶皓即於當日凌
    晨1時餘許，以門號0000000000號行動電話，撥打翁銘權（
    於本件審理中死亡，由本院另為終結）持用之門號00000000
    00號行動電話聯繫見面後，翁銘權同意參與強盜，翁銘權並
    旋依洪寶皓指示，以門號0000000000號行動電話，撥打蔡獻
    毅持用之門號0000000000號行動電話聯繫3人見面後，蔡獻
    毅亦同意參與強盜，洪寶皓隨即駕車搭載翁銘權、蔡獻毅至
    位於臺南市○○區○○路之「大都會網咖」，指示翁、蔡2
    人等候指示，途中，洪寶皓3人並在蔡獻毅位於臺南市○區
    ○○路住處附近之「俗俗的賣」大賣場購買棕色布紋膠帶2
    捲，以應強盜所用。洪寶皓繼而於當日凌晨2、3時餘許，撥
    打電話予李信昌，以還錢為由，邀約李信昌在方子為經營位
    於臺南市○○○路之「雙品檳榔攤」後方之統一便利商店見
    面，見面後，洪寶皓遂向李信昌提議要去拼（指強盜）蔡志
    賢，由李信昌負責開門讓其等進入蔡志賢住處，事成李信昌
    將分得兩成之所得，經李信昌同意後，洪寶皓乃開車前往「
    大都會網咖」搭載翁銘權、蔡獻毅，依約至上開「四草大橋
    」旁與「阿原」會合，「阿原」展示其所有、備妥之口罩1
    個、黑色帽子1頂、頭套2頂、手套3雙、電擊棒2支及槍管內
    具阻鐵之仿BERETTA廠92FS型半自動手槍製造之槍枝1枝（槍
    枝管制編號：0000000000號，含彈匣1個，經鑑定認不具殺
    傷力，下稱仿造手槍，上開彈匣內裝有具殺傷力之口徑9mm
    制式子彈3顆）等物品；其間，李信昌亦返回家中拿取2萬3
    千元，作為還給蔡志賢之金錢，以藉詞進入蔡志賢住處。嗣
    「阿原」駕駛車牌號碼不詳之白色小客車，搭載洪寶皓、翁
    銘權及蔡獻毅3人離開「四草大橋」，其等商定由「阿原」
    責開車、把風及接應，翁銘權及蔡獻毅負責衝至蔡志賢住處
    樓上控制人員及強盜財物，洪寶皓則控制蔡志賢住處現場之
    警戒，而洪寶皓並以門號0000000000號行動電話與李信昌持
    用之門號0000000000號行動電話聯繫，詢問李信昌所在，經
    李信昌告知其在臺南市○○○路及安平路交岔口附近之位置
    ，「阿原」即駕駛上開白色小客車搭載洪寶皓3人，沿安平
    路抵達李信昌所駕駛車輛所在位置後方，「阿原」即依洪寶
    皓指示，向李信昌之車輛閃示前遠光車燈，表示洪寶皓等人
    已到達會合，李信昌會意後，即駕駛車輛前往蔡志賢位於臺
    南市○區○○路168號住處，「阿原」亦駕駛上開白色小客
    車搭載洪寶皓、翁銘權及蔡獻毅尾隨於後，途中，洪寶皓、
    翁銘權及蔡獻毅則分持「阿原」提供之口罩1個、黑色帽子1
    頂、頭套2頂、手套3雙、電擊棒2支及上開仿造手槍1枝（彈
    匣內裝有上開制式子彈3顆），以供犯案所用，洪寶皓對於
    該3顆制式子彈並與「阿原」具有未經許可持有具殺傷力之
    制式子彈之犯意聯絡。之後，於98年11月13日凌晨5時40分
    餘許，李信昌開車駛達蔡志賢上開住處鐵捲大門前，將車輛
    停於路旁，下車俟鐵捲大門旁之側門開啟後，便進入蔡志賢
    住處屋內，而「阿原」及洪寶皓等人因尾隨不及，無法及時
    下車跟上李信昌，遂駕車在蔡志賢住處屋外繞行，並將車輛
    駛至蔡志賢住處鐵捲大門對面路旁等候。李信昌進入蔡志賢
    住處後，因蔡志賢在3樓主臥室睡覺，遂在2樓將2萬3千元交
    予蔡志賢之妻林昱萱，假意閒聊數句後，告辭下樓離去，李
    信昌於當日凌晨6時04分許之夜間，自蔡志賢住處內打開鐵
    捲大門旁側門後，探身向外張望，見洪寶皓等人乘坐之小客
    車停在對面路旁，李信昌遂緩步走出該側門，且未回身關上
    該側門，洪寶皓等人見李信昌依約定走出，洪寶皓即戴口罩
    及身持黑色帽子1頂、翁銘權及蔡獻毅各穿戴頭套，其3人均
    戴手套，自「阿原」駕駛之小客車衝下，並分持「阿原」所
    有、客觀上足以對人之生命、身體安全構成威脅之兇器，亦
    即上開仿造手槍1枝（彈匣內裝有上開制式子彈3顆）及電擊
    棒2支，且帶有上開棕色布紋膠帶2捲，洪寶皓、翁銘權、蔡
    獻毅、「阿原」及李信昌即基於意圖為自己不法所有之犯意
    聯絡，由李信昌反身跑回，將尚未關閉之上開側門推開，跑
    入側門內旁蹲下，佯予躲避，方便洪寶皓等人衝入，洪寶皓
    、翁銘權及蔡獻毅見狀，遂於夜間時分，由蔡獻毅為先、翁
    銘權居中、洪寶皓殿後，從上開側門逕自侵入蔡志賢住處內
    ，「阿原」則在蔡志賢住處外之白色小客車上把風、接應。
    洪寶皓、翁銘權及蔡獻毅直接衝至蔡志賢住處2樓後，洪寶
    皓立刻持上開仿造手槍強押蔡志賢之妻林昱萱，用手捂住其
    嘴部，喝令不得出聲，控制其行動，以此強暴手段至使林昱
    萱不能抗拒，而李信昌為免遭蔡志賢夫妻懷疑其參與強盜，
    亦自側門內旁之蹲伏處站起，走上2樓，蹲在林昱萱身旁；
    洪寶皓並將上開仿造手槍交予翁銘權（翁銘權對於對於彈匣
    內之上開3顆制式子彈與洪寶皓及「阿原」具有未經許可持
    有具殺傷力之制式子彈之犯意聯絡），由翁銘權及蔡獻毅持
    電擊棒及上開仿造手槍至3樓主臥室，發現正在床上睡覺之
    蔡志賢，蔡獻毅便以電擊棒電擊正在床上睡覺之蔡志賢，造
    成蔡志賢無法反抗，大叫滾落床下，以此強暴手段至使蔡志
    賢不能抗拒，蔡志賢翻落地板後佯裝昏迷，翁銘權則搜括房
    間內財物，當場強取蔡志賢夫妻之現金50萬元、鑰匙3支、
    皮包（內有2千元）及手機3支。得手後，翁銘權及蔡獻毅下
    樓與洪寶皓會合，其3人復強押林昱萱上樓找蔡志賢，惟蔡
    志賢已趁翁銘權及蔡獻毅下樓、無人看管之機會，自3樓主
    臥室窗戶爬至屋外躲避。洪寶皓、翁銘權及蔡獻毅至3樓後
    ，發現蔡志賢逃出，心覺不妙，其3人立即下樓，於當日凌
    晨6時07分許，逃出蔡志賢住處上開側門，由「阿原」駕車
    搭載往北離去，而洪寶皓、翁銘權及蔡獻毅於犯案過程中，
    不慎在蔡志賢住處3樓主臥室床上，掉落具殺傷力之上開制
    式子彈1顆，在蔡志賢住處3樓主臥室東側床邊櫃旁地面，遺
    落上開棕色布紋膠帶1捲，在3樓主臥室嬰兒床旁地面，遺落
    上開棕色布紋膠帶1捲，其上黏附4截白色乳膠手套之手指部
    分，在2樓餐廳旁通往3樓之樓梯第1階梯面上，遺落1截白色
    乳膠手套之手指部分，在2樓餐廳餐櫃上，遺落上開黑色帽
    子1頂。「阿原」開車搭載洪寶皓3人逃離蔡志賢住處，駛往
    臺南市善化區（原臺南縣善化鎮）善化火車站，途中，洪寶
    皓將強盜所得分予翁銘權及蔡獻毅各5萬元，自行留取20萬
    元（其中10萬元為李信昌所應分得之兩成），其餘現金則交
    予「阿原」，洪寶皓等3人並將所剩之口罩、頭套、手套及
    電擊棒交還「阿原」處置，惟「阿原」未取回上開仿造手槍
    1枝（彈匣內裝有上開制式子彈2顆），仍由洪寶皓持有，翁
    銘權並將上開鑰匙、包包及手機丟棄在不詳路旁，無法尋獲
    。嗣李信昌假意配合林昱萱將蔡志賢自屋外救回，經蔡志賢
    報警處理，警方在蔡志賢住處上開各該位置，分別扣得上開
    遺落現場之制式子彈、棕色布紋膠帶、白色乳膠手套之手指
    部分及上開黑色帽子1頂。警方並循線於98年12月10日下午1
    時許，在臺南市歸仁區○○○路○段155號，拘提洪寶皓到案
    ，於98年12月10日下午1時30分許，在臺南縣永康市（原臺
    南縣永康市○○○街120號，拘提翁銘權到案，於98年12月
    10日晚間6時45分許，在臺南市政府警察局第五分局內，拘
    提蔡獻毅到案，於98年12月10日晚間9時45分許，在臺南市
    歸仁區○○○街95巷9號，拘提李信昌到案，其後，洪寶皓並
    於98年12月25日上午10時40分許，帶同警方前往其父親位於
    臺南市歸仁區八甲村（原臺南縣歸仁鄉八甲村）無門牌之農
    舍旁，自其所駕駛之車牌號碼8277-NP號自用小客車前座置
    物箱內，扣得上開仿造手槍1枝（含彈匣）及上開具有殺傷
    力之制式子彈2顆。
四、洪寶皓明知土造金屬槍管係槍砲彈藥刀械管制條例所定之槍
    砲主要組成零件，屬違禁物品，未經中央主管機關許可不得
    無故寄藏或持有之，竟基於寄藏槍砲主要組成零件之犯意，
    於93年間某日，在臺南市中西區某處租屋處，受年籍不詳、
    名為「歐國祥」之成年男子委託，收受土造金屬槍管1枝，
    並藏放在其位於臺南縣歸仁鄉○○○路○段155號住處房間
    內。嗣警方於98年12月10日中午12時許，持法院核發之搜索
    票在上開住處房間內搜索，扣得上開土造金屬槍管1枝，經
    送鑑定後，認係屬槍砲之主要組成零件，始查悉上情。
五、案經蔡志賢訴由臺南市政府警察局（原臺南市警察局）第五
    分局移送臺灣臺南地方法院檢察署偵查起訴，暨臺南市政府
    警察局（原臺南市警察局）第五分局移送臺灣臺南地方法院
    檢察署移送併辦。
    理  由
甲、被告李信昌關於犯罪事實一之觸犯販賣第3級毒品愷他命罪
    部分：
一、訊據被告李信昌固承認門號0000000000號行動電話係其所持
    用之情無訛，惟矢口否認犯有販賣愷他命予洪寶皓之行為，
    辯稱：我於98年11月10日並沒有拿20公克愷他命給洪寶皓，
    當時我在車上施用愷他命，洪寶皓問我有沒有愷他命，我們
    就一起施用愷他命，是作成香煙施用，我差不多作有1、2克
    愷他命的香煙給洪寶皓而已，當天後來洪寶皓就離開，我也
    沒有再給洪寶皓愷他命，然後我就去臺中，之後98年11月12
    日深夜，亦即98年11月13日凌晨的時候，我跟洪寶皓在臺南
    市○○路見面，洪寶皓拿5千元還給我，這5千元裡，有些是
    洪寶皓跟我借所欠我的錢，他說要加油或什麼用的，還有些
    是洪寶皓於98年11月10日所吃我將1、2克愷他命作成香煙的
    錢，我並未販賣愷他命予洪寶皓云云（見本院卷(三)第78至81
    頁）。經查：
  (一)(1)本件被告李信昌於上開時、地，以1萬元代價販賣20克愷
    他命予洪寶皓，嗣洪寶皓將5千元付予被告李信昌等事實，
    業據被告洪寶皓於偵審中以證人身分到庭結證明確在卷（見
    偵字第17472號卷第25、57、96頁，本院卷(二)第108頁背面至
    112、157至160頁），並有洪寶皓持用之門號0000000000號
    行動電話，先後於98年11月10日下午5時25分許、同日時46
    分許、同日時49分許、同日晚間6時06分許及同日時14分許
    ，撥打予李信昌持用之門號0000000000號行動電話聯繫共有
    5次通話之情，亦有門號0000000000號行動電話之通聯查詢
    紀錄1紙在卷可憑（見本院卷(一)第88頁），再者，警方於98
    年1 2月10日下午3時15分許，採集洪寶皓尿液送驗，結果呈
    現愷他命陽性反應之情，有長榮大學98年12月21日TRC檢體
    編號0000000號（檢體資料：098E5-262）確認報告1紙附卷
    可佐（見併案之0000000000號警卷第35頁、參第0000000000
    號警卷第5頁），均可資補強證人洪寶皓證述之真實性；(2)
    且被告李信昌於98年12月11日警詢時已自承：「（問：警方
    據洪寶皓陳述他曾多次向你購買大約20至30萬元毒品，你如
    何陳述？）答：他沒有向我購買那麼多錢的毒品，我只賣給
    他20克的愷他命。（問：你於何時？如何交易該次愷他命買
    賣？）答：大約於98年11月10日（正確時間我忘了），他打
    電話給我約在歸仁見面（地點在我家附近），見面後他看見
    我在施用愷他命，就問我還有沒有愷他命，我告訴他我還有
    ，他就叫我拿20克原價賣給他，我答應他後就回家拿20克的
    愷他命，大約5分鐘後我就到歸仁（正確地點我忘），直接
    將20克的愷他命當面拿給洪寶皓本人，但洪寶皓錢先欠著沒
    有當面拿給我，但我有告訴他20克愷他命的價錢是1萬元，
    之後我們就分開了。」等語（見第0000000000號警卷第29頁
    ），被告李信昌於98年12月11日之偵查中亦坦承：「（問：
    你對於販賣愷他命給洪寶皓，有認罪？）我有拿給他，事後
    也有向他收錢。」等語明確（見偵字第17472號卷第44頁）
    ，故被告李信昌於審理中翻異前詞，辯稱其於98年11月10日
    並未拿20公克愷他命予洪寶皓，僅曾以1、2克愷他命攙入香
    煙給洪寶皓施用云云，顯係事後卸責之詞，不足採信。
  (二)按販賣毒品之所謂販賣行為，係行為人基於營利之目的，而
    販入或賣出毒品而言，販賣毒品者，其主觀上須有營利之意
    圖，且客觀上有販賣之行為，即足構成，至於實際上是否已
    經獲利，則非所問，即於有償讓與他人之初，係基於營利之
    意思，並著手實施，而因故無法高於購入之原價出售，最後
    不得不以原價或低於原價讓與他人時，仍屬販賣行為，必始
    終無營利之意思，以原價或低於原價有償讓與他人，方難謂
    為販賣行為，而僅得以轉讓罪論處（最高法院93年度臺上字
    第1651號、94年度臺上字第5317號判決意旨分別參照）。次
    按非法販賣愷他命係政府嚴予查緝之違法行為，且愷他命毒
    品可任意分裝，而每次買賣之價量，亦隨時隨雙方關係之深
    淺、當時之資力、需求程度及對行情之認知等因素，機動調
    整。因之販賣之利得，除經被告坦承或帳冊價量均臻明確外
    ，委難察得實情，是縱未確切查得販賣賺取之實際差價，但
    除別有事證，足認係按同一價格轉讓，確未牟利之情形外，
    尚難執此認非法販賣之事證有所不足，致知過坦承者難辭重
    典，飾詞否認者反得逞僥倖，而失情理之平；且毒品之價格
    昂貴，取得不易，凡為販賣之不法勾當者，苟無利可圖，應
    無甘冒被查緝法辦重刑之危險，平白無端義務為該買賣之工
    作，是其販入之價格必較售出之價格低廉，而有從中賺取買
    賣差價牟利之意圖及事實，應屬符合論理法則且不違背社會
    通常經驗之合理判斷。
  (三)查被告李信昌確有上開以1萬元代價交付20公克愷他命予洪
    寶皓之事實，業見前述，雖無法查得被告李信昌實際獲取之
    利潤若干，惟按毒品危害防制條例所規定之販賣毒品罪，雖
    未明示「營利之意圖」為其犯罪構成要件，然「販賣」一語
    ，在文義解釋上當然已寓含有買賤賣貴，而從中取利之意思
    存在，且從商業交易原理與一般社會觀念而言，販賣行為在
    通常情形下，仍係以牟取利益為其活動之主要誘因與目的。
    則衡以毒品之非法交易向為政府查禁森嚴且重罰不寬貸之行
    為，為一般民眾普遍認知之事，且被告洪寶皓於100年3月17
    日之審理中以證人身分到庭結證稱：「（檢察官問：所以這
    一筆帳10000元，李信昌並沒有賺，李信昌說沒有給你賺，
    是原價賣給你？）答：我不知道。（檢察官問：你是二十公
    克以10000元跟李信昌買的？）答：是。」等語在卷（見本
    院卷(二)第109頁背面），而被告李信昌與洪寶皓並無深交，
    亦非至親，2人有時有來往等情，亦據被告洪寶皓於100年3
    月17日之審理中結證明確（見本院卷(二)第159、160頁），倘
    非有利可圖，被告李信昌絕無平白甘冒被查緝重罰之高度風
    險，而單純以原價將愷他命賣予他人之理，是其購入之價格
    當較其出售之價格為低，而有從中賺取買賣價差牟利之意圖
    及事實，應屬合理之認定。
  (四)再者，販賣毒品非可公然為之，亦無公定價格，容易分裝並
    任意增減其份量，而每次買賣之價量，可能隨時依雙方關係
    深淺、資力、需求量及對行情之認知、來源是否充裕、查緝
    是否嚴緊、購買者被查獲時供述購買對象之可能風險之評估
    等，而異其標準，非可一概論之。被告李信昌上開有償交易
    愷他命之行為，既無法舉反證其確係另基於某種非圖利本意
    之關係而交付，自不能僅以無法查悉其販入價格，做為是否
    高價賣出之比較，執為無營利之意思而阻卻販賣犯行之追訴
    ，亦無疑義。是以本件被告李信昌出售愷他命予洪寶皓，應
    有從中賺取買賣價差，其有牟利之意圖至為灼然。
  (五)另佐以，被告李信昌於98年12月11日警詢時承認：其大約於
    94年間即開始施用愷他命，都是以愷他命摻雜在香菸內施用
    ，每日施用量大約10多支含愷他命香菸，所施用之愷他命份
    量大約2克，其有施用愷他命習慣，其在家中幫母親做麵，
    母親會給其零用錢等情（見第0000000000號警卷第27頁），
    顯見被告李信昌賺錢非易，購買及施用毒品之支用不小，當
    無將其花費不易取得之金錢所購得之愷他命，分文未賺取而
    以原價出售予他人之理，應無疑義。故被告李信昌於偵查中
    雖另辯稱其係以1萬元之原價將20公克愷他命賣予洪寶皓，
    並未獲利云云（見第0000000000號警卷第29頁），又揆諸上
    開說明，即無可採。
  (六)被告洪寶皓於本院100年5月23日之審理中以證人身分到庭結
    證，先僅證稱：「（審判長問：98年11月10日起訴李信昌害
    你販賣K他命一萬元給你，到現在為止，你給李信昌多少錢
    ？）答：給他5000元。」等語明確（見本院卷(三)第60頁），
    雖然被告洪寶皓於同日審理中嗣另結證稱：「（審判長問：
    李信昌說在華爾滋舞廳，你還有拿2500元給他，還還給他5
    克K他命，有無這件事？）答：我記得有還給他5克。（審判
    長問：有無拿2500元給他？）答：有。」云云（見本院卷(三)
    第60頁），惟後者部分業經被告李信昌於審理中否認在卷（
    見本院卷(三)第62頁），且被告洪寶皓於本院100年5月23日審
    理期日之前之警偵訊時及審理中之任何證供述，均未提及該
    等償還5克愷他命及2500元之情事，又洪寶皓係經審判長為
    上開訊問後，方才為該等證述，並非主動提及，故洪寶皓所
    證述伊曾另償還5克愷他命及2500元乙節，其真實性甚值懷
    疑，再者，被告洪寶皓於同日審理中對於伊償還5克愷他命
    及2500元之確切時間、地點，均結證稱忘記了等語（見本院
    卷(三)第61頁），無法明確指陳，模糊籠統，無法遽信為可採
    。因此，被告洪寶皓關於伊曾另償還5克愷他命及2500元予
    被告李信昌之證述部分，既然存有上開瑕疵，本院無法認為
    此部分證述為真正，故認洪寶皓就本件向被告李信昌購買20
    公克愷他命部分，僅已償還5千元金錢。
  (七)另被告李信昌於偵查中雖供稱：98年11月13日凌晨，我當時
    大約凌晨2點多，第1次去蔡志賢家時，蔡志賢向我討錢，後
    來我出去到府前路向洪寶皓要錢，洪寶皓第1次給我2500元
    至5000元，還給我的錢不夠，洪寶皓欠我1萬元，我叫洪寶
    皓去找錢，我又回歸仁我家找錢，又拿了23000元，再去華
    爾滋舞廳旁邊，洪寶皓拿2500元給我，再還我5克K他命，我
    再去蔡志賢他家，當時快5點，我把錢拿給他太太云云（見
    偵字第17472號卷第43頁），惟此經被告李信昌於100年5月
    23日之審理中否認改稱：當日洪寶皓迄今只有給我5千元而
    已，沒有另外償還2500元給我，我在檢察官那邊講2500元、
    5克愷他命部分都不實在，都是我亂說的等語（見本院卷(三)
    第62頁），故已難逕認被告李信昌於偵查中所供洪寶皓曾償
    還5克愷他命及2500元部分為真正，復徵諸被告李信昌於上
    開偵查中已供稱：98年11月13日凌晨大約凌晨2點多，我第1
    次去蔡志賢家時，先還2千元給蔡志賢，還欠蔡志賢23000元
    ，後來我出去到府前路向洪寶皓要錢等語在卷（見偵字第17
    472號卷第43頁），則被告李信昌於當日凌晨2點餘許，自蔡
    志賢住處走出時，既僅積欠蔡志賢23000元，其又至府前路
    向洪寶皓要得2500元至5000元，嗣又回家找錢拿得23000元
    ，此時，蔡志賢如欲還清尚積欠蔡志賢之23000元款項，已
    然足夠，實無立刻須向洪寶皓拿取2500元及5克愷他命之急
    迫必要，被告李信昌於偵查中關於此部分之供述與常情不合
    。故而，本院查無其他明確證據可認被告李信昌於偵查中所
    述洪寶皓曾償還5克愷他命及2500元乙節為真正，而被告李
    信昌於偵查中關於該部分之供述又有上開瑕疵，自無法認為
    該部分供述可採。
  (八)從而，足認被告李信昌在客觀上應有從價差中賺取利潤而牟
    利之行為，在主觀上亦有販賣愷他命以營利之不法意圖，應
    堪確認。被告李信昌所辯諸詞，無法認為可採。
二、綜上所述，足認被告李信昌確有上開販賣第3級毒品愷他命
    之犯行，應堪認定，此部分事證明確，應依法論科。
乙、被告洪寶皓、被告蔡獻毅及被告李信昌關於觸犯上開犯罪事
    實三（加重強盜）部分：
一、訊據被告洪寶皓、被告蔡獻毅對於其等所觸犯之上開加重強
    盜（結夥、攜帶兇器、侵入住宅強盜）行為部分，且被告洪
    寶皓對於其所觸犯之槍砲彈藥刀械管制條例第12條第4項之
    持有具殺傷力子彈之行為部分，均坦承不諱（見本院卷(三)第
    78頁）；被告李信昌固承認其於98年11月13日凌晨0時餘許
    ，經以門號0000000000號行動電話與洪寶皓之門號00000000
    00號行動電話聯繫，洪寶皓即在上開府前路旁，交付5千元
    予李信昌，其2人於當日凌晨2、3時餘許，在上開「雙品檳
    榔攤」後方統一便利商店見面，洪寶皓曾提議要去拼（指強
    盜）蔡志賢，由李信昌負責開門，之後當日凌晨5時40分餘
    許，李信昌開車到達蔡志賢上開住處之前，曾在臺南市○○
    ○路及安平路交岔口附近停留，嗣李信昌於當日凌晨5時40
    分餘，進入蔡志賢住處，將2萬3千元交予林昱萱，約數分鐘
    離去，李信昌於當日凌晨6時04分許之夜間，打開蔡志賢住
    處鐵捲大門旁側門走出，忽有帶頭套或口罩等不知身分歹徒
    3人衝來，李信昌轉身跑回側門內蹲下，該3名歹徒衝入樓上
    ，嗣李信昌亦至2樓，見林昱萱遭強暴手段控制行動，李信
    昌即蹲在林昱萱身旁，之後該3名歹徒將2人押上3樓，歹徒
    突然下樓離去，李信昌與林昱萱將蔡志賢自屋外救回等情無
    訛，惟矢口否認犯有加重強盜之行為，辯稱：我沒有和洪寶
    皓、蔡獻毅及翁銘權共同強盜蔡志賢，我在上開「雙品檳榔
    攤」後方統一便利商店時，洪寶皓問我要不要參加去拼（指
    強盜）蔡志賢，要我幫忙開蔡志賢住處的門，我說別鬧了，
    並未答應參與，另我於上開凌晨6時04分許之夜間，打開蔡
    志賢住處上開側門走出，又轉身跑回側門內蹲下，並不是配
    合洪寶皓等人強盜云云。經查：
  (一)上開加重強盜等犯罪事實，有被告洪寶皓於偵審中具結之自
    白證述可憑（見98偵17472號偵卷第18至25、55至64、96、9
    7、202頁，本院卷(二)第103頁背面至118頁背面、151至160、
    191至198頁、本院卷(三)第35至61頁），而被告蔡獻毅及同案
    被告翁銘權受被告洪寶皓糾集，參與本件加重強盜，負責控
    制案發現場人員及強盜財物，被告洪寶皓並告知將有內應開
    門，之後被告蔡獻毅及同案被告翁銘權之上開等候、會合、
    乘車前往蔡志賢住處門前、看見內應開門、攜帶相關工具物
    件衝入蔡志賢住處控制強盜財物之過程及逃離現場後分贓等
    等情形，亦有被告蔡獻毅及同案被告翁銘權於偵審中具結之
    自白證述在卷可佐（見98偵17472號偵卷第22至30、59至63
    、174至175、1777、178、200至202頁，本院卷(二)第79頁背
    面至103頁背面），並有被告李信昌於警詢時及偵審中關於
    上開供承等情足稽，而告訴人蔡志賢、被害人林昱萱遭強盜
    部分，亦有蔡志賢、林昱萱於偵查中以證人身分具結之證述
    可查（見偵字第17472號卷第100、101頁），再有上開棕色
    布紋膠帶1捲、上開棕色布紋膠帶1捲（其上黏附4截白色乳
    膠手套之手指部分）、1截白色乳膠手套之手指部分、上開
    黑色帽子1頂、上開未具殺傷力之手槍1枝（含彈匣）及子彈
    3顆扣案可佐，而上開未具殺傷力之手槍1枝（槍枝管制編號
    ：0 000000000號，含彈匣）經鑑定結果，認係仿BERETTA廠
    92FS型半自動手槍製造之槍枝，槍管內具阻鐵，認不具殺傷
    力，扣案之子彈1個，認係口徑9mm制式子彈，扣案之子彈2
    個，認均係口徑9mm制式子彈，採樣1顆試射，可擊發，認具
    殺傷力等情，有內政部警政署刑事警察局98年11月26日刑鑑
    字第0980163912號鑑驗書（見第0000000000號警卷第106、1
    07頁）、內政部警政署刑事警察局99年2月2日刑鑑字第0990
    002726號鑑定書（見98偵17472號偵卷第187、188頁）附卷
    可憑，復有內政部警政署刑事警察局98年11月26日刑醫字第
    0980161400號鑑驗書、98年12月14日刑醫字第0980172639號
    鑑驗書各1紙（見偵字第17472號卷第127、128、131至133頁
    ）、告訴人蔡志賢住處監視器錄影光碟1片、本院勘驗上開
    監視器錄影光碟內容之筆錄（見本院卷(二)第119至121頁）、
    被告李信昌持用之門號0000000000號行動電話及被告洪寶皓
    持用之門號0000000000號行動電話之自98年11月9日起至同
    月14日之雙向通聯紀錄（見第981211號警卷第58至61頁，本
    院卷(一)第84至99頁）、臺南市警察局98年12月1日南市警鑑
    字第09828001710號函所附「蔡志賢住宅遭強盜案」現場勘
    察卷（見第0000000000號警卷第114至150頁）、遠傳電信股
    份有限公司、臺灣大哥大之通聯紀錄（見本院卷(一)第65至99
    頁）及中華民國98年（臺南地區）日出日沒時刻表1紙-日出
    為98年11月13日上午6時11分（見本院(三)第27、28頁），可
    堪採信。
  (二)被告李信昌雖以上開情詞置辯，惟：
  (1)被告洪寶皓於100年5月23日之審理中以證人身分結證稱：本
    件去強盜蔡志賢住處強盜，事先有得到被告李信昌同意開門
    ，當天我在臺南市○○路那邊，先把5千元給李信昌，之後
    我去錢櫃KTV遇到「阿原」，之後我有打電話給翁銘權，我
    與翁銘權說好強盜後，再找蔡獻毅說要強盜，蔡獻毅也說好
    ，我把翁銘權、蔡獻毅載到「大都會網咖」，我也有打電話
    給李信昌，說有事情找他，約他在方子為在康樂街「雙品檳
    榔攤」後面的便利超商那邊見面，見面後，我當面跟李信昌
    說要「拼」他老闆（蔡志賢），我當時有說叫他幫我開門說
    要跟他後面進去，李信昌說叫我不要在那邊亂，但有說考慮
    ，我再跟李信昌說拼到東西分他一份，就是拿到東西分他兩
    成，李信昌說好，我就跟李信昌說我去找人，李信昌又說等
    一下看怎樣再聯絡，後來因為先前我們就有跟「阿原」約凌
    晨4點在四草大橋會合，「阿原」是去準備強盜的工具，然
    後我去「大都會網咖」載翁銘權、蔡獻毅去四草大橋那邊，
    之後「阿原」開車載我們去蔡志賢家，我有跟李信昌聯絡1
    通電話，李信昌說他在臺南市○○○路和安平路的路口那邊
    等，我跟李信昌說我們快到了，李信昌沒有說什麼，之後我
    就看到李信昌的車，我們車子就停在李信昌車子後面，約兩
    、三部車子的距離，我叫「阿原」打遠燈，李信昌的車子就
    往前開，我們就跟車，我們就跟在他（李信昌）車子後面，
    我們沒有跟得很近，我們兩邊的車就繞不一樣的路，等到我
    們車子到達蔡志賢家門前時，李信昌已經進去蔡志賢家裏，
    我們車子就在外面繞一圈，之後我們在蔡志賢住處對面等李
    信昌出來，因為樓上電燈關起來，我們知道李信昌準備要出
    來，看到李信昌開門出來，我們就衝進去，我在蔡志賢住處
    2樓有用電擊棒打李信昌，是為演戲，我應該有跟李信昌說
    好要打他演戲，我是故意打給蔡志賢的太太看的，我壓制蔡
    志賢的太太，蔡獻毅、翁銘權到3樓，後來翁銘權、蔡獻毅
    下來之後，我們去3樓看不到蔡志賢，我們就逃跑，後來第2
    天李信昌打電話來問我在哪裡，我說我在我家工寮，他來我
    家工寮找我，李信昌說他要拿他那一份錢，他說他要拿蔡志
    賢的錢，約10萬元左右，我跟他說等事情過後再拿，這10萬
    元是當初他幫我們的代價，也是封口費，因為他當時是當內
    線，李信昌並沒有說說若我不給他錢，他就把我們的事情抖
    出來，李信昌說叫我們自己小心一點，因為當時警察已經在
    抓了，李信昌找我拿兩成之後，李信昌有被蔡志賢打，當時
    有天我朋友結婚，我們去給朋友請客時，李信昌本來要去，
    結果沒去，有人說李信昌被蔡志賢打，人在奇美醫院，聽說
    蠻嚴重的，我本來要去看李信昌，朋友跟我說那邊有警察，
    叫我不要過去，我就沒過去，最後我有給李信昌錢，是在李
    信昌被打之前，「阿原」說他帶東西，要分的比較多，翁銘
    權、蔡獻毅他們倆是我約的，所以才各拿5萬元，李信昌是
    內應，也要分多一點，李信昌當初答應說好要幫我們開門時
    ，本來有講說要進去時幫我們開門，但後來我們到的時間點
    他就已經進去，所以就等他出來等語明確（見本院卷(三)第35
    至62頁）。
  (2)其次，被告洪寶皓於98年12月11日之偵查中以證人身分結
    證稱：「（問：翁銘權在警訊筆錄說蔡志賢的家裡有安排一
    個內應，但你叫他不要問內應是誰，有何意見？）答：我確
    實有跟翁銘權說裡面有安排內應，我怕講出李信昌的名字。
    」、「（問：你用那一支電話和李信昌聯絡？）答：000000
    0000，李信昌的電話是0000000000。」、「問：蔡獻毅在警
    訊筆錄說你在車上把計劃告訴他們，並告訴他們等一下到被
    害人家會有人開門，開門後你們就可以衝進去，你有無對他
    們說？）答：有。」、「（問：當天到底叫李信昌做內應？
    ）答：我在前一天晚上有叫他幫忙。」、（問：你如何確定
    你們到蔡志賢家時李信昌會在那裡？）答：我們從四草出發
    後我有打電話給李信昌。」（見偵字第17472號卷第19、25
    頁）；又於98年12月11日之偵查中以證人身分結證稱：「（
    問：勘驗光碟結果，你們在進門前，李信昌開門後是否在門
    。觀看了一會才走出門外，你們才趁此時衝進蔡志賢家？）
    答：是。」、「（問：強盜完之後你有無和李信昌聯絡？）
    答：他有找人來問我，有打一通電話給我。」等語（見偵字
    第1747 2號卷第55、56頁）；被告蔡獻毅於98年12月11日
    之偵查中以證人身分結證稱：「（問：洪寶皓有跟你們說要
    強盜誰家？要如何進入？）答：他只有說怎麼進去，他在車
    上跟我們說去到那裡自然就會有人開門，我們說可以衝進去
    了。」、「（問：你們後來如何進去？）答：有一個男子走
    出來，門沒關，他大概走了四、五步的距離，看到我們之後
    他就往蔡志賢家裡跑。」、「（問：你是否知道開門的男子
    是在做內應？）答：因為洪寶皓在車上說到時自然就會有來
    開門，而且那個男子走出來後竟然沒有關門。」（見偵字第
    17472號卷第23頁）；同案被告翁銘權於98年12月11日之
    偵查中以證人身分結證稱：「（問：洪寶皓有無說要如何進
    去？）答：‧‧‧在車上時洪寶皓有跟我們說現場有一個內
    應和被害人和他老婆。」、「（問：你們把車停在何處？）
    答：我們把先開到對面，後來看到關燈了，就把車開到蔡志
    賢家門口旁邊，我們就看到內應開門，‧‧‧我看到他時他
    屁股坐在地上，我不清楚有無人打他，我們就直接到樓上。
    」、「（問：何時提議？）答：‧‧‧到了被害人的住處門
    口，「阿原」開車在外面等，‧‧‧，裡面的內應就開門，
    ‧‧‧內應幫我們開門，我們三個一起衝上二樓‧‧‧」等
    語在卷（見偵字第17472號卷第24、28、29頁）；被告洪
    寶皓主導之本件加重強盜行為，係以夜間侵入蔡志賢住處方
    式為之，若無內應負責開啟蔡志賢住處大門，以利洪寶皓等
    人侵入行之，本件加重強盜將無遂行之可能，顯見獲得內應
    同意開門乙節，實居本件加重強盜行為之關鍵，衡情而論，
    洪寶皓當係獲得李信昌擔任內應負責開門之首肯，方始確定
    而為糾合同夥、預備進行強盜之準備工作，亦即，洪寶皓於
    凌晨時分，竟會大費周章地糾夥眾人會合及準備強盜所需工
    具、物品，理當業已獲得開門內應之首肯配合，方合常理，
    否則，洪寶皓如無法獲得內應之配合開門，不得進入蔡志賢
    住處，根本無法進行強盜，則洪寶皓何必於凌晨時分，費心
    籌畫，結夥眾人等待而為，此觀之洪寶皓於案發前，明確告
    知蔡獻毅、翁銘權等人必有開門之內應，及李信昌於案發前
    ，步出蔡志賢住處上開側門時，竟未關上該門等情形，益信
    被告李信昌確已同意擔任開門之內應無誤。
  (3)再次，本院於100年3月17日下午之審理期日，當庭勘驗播放
    告訴人蔡志賢住處門口監視器錄影光碟1片（光碟上書寫「1
    13專案，蔡志賢遭強盜案文賢一路168號」字樣，置放於臺
    灣臺南地方法院檢察署98年度偵字第17472號卷末之存放袋
    ）之錄影內容，勘驗結果如下：
    ┌────────────────────────────┐
    │一、上開錄影光碟之錄影畫面顯示時間自民國98年11月13日凌晨│
    │    2時28分31秒起至同日凌晨2時44分36秒止、緊接又自同日凌│
    │    晨6時03分02秒起至同日凌晨6時08分02秒止。            │
    │二、上開錄影光碟之錄影畫面，於螢幕上呈現3處不同監視器之 │
    │    錄影畫面，人員面對螢幕，螢幕右上角內容為被害人蔡志賢│
    │    住處側門上方監視器（下稱編號A監視器）拍攝門口之畫面 │
    │    ，螢幕左上角內容為被害人蔡志賢住處鐵捲門上方監視器（│
    │    下稱編號B監視器）拍攝門口之畫面，螢幕左下角內容為被 │
    │    害人蔡志賢住處1樓車庫上方監視器（下稱編號C監視器）拍│
    │    攝門口內之畫面，螢幕右上角並無畫面。                │
    │三、上開錄影畫面顯示時間自民國98年11月13日凌晨2時28分31 │
    │    秒起至同日凌晨2時30分07秒止，上開3監視器之錄影內容均│
    │    無異狀。                                            │
    │四、上開錄影畫面顯示時間自民國98年11月13日凌晨2時30分08 │
    │    秒起至同日凌晨2時30分47秒止，編號A、B、C監視器顯示，│
    │    1名黑衣男子由外走至上開側門前，在上開側門前站立等待 │
    │    數秒，俟側門開啟後，進入上開側門，由C監視器拍攝之車 │
    │    庫進入住處內。                                      │
    │五、上開錄影畫面顯示時間自民國98年11月13日凌晨2時30分48 │
    │    秒起至同日凌晨2時37分28秒止，上開3監視器之錄影內容均│
    │    無異狀。                                            │
    │六、上開錄影畫面顯示時間自民國98年11月13日凌晨2時37分29 │
    │    秒起至同日凌晨2時37分49秒止，編號A、B、C監視器顯示，│
    │    上開黑衣男子由1樓車庫走出，於同分35秒走至上開側門內 │
    │    ，於同分38秒由內開啟側門，於同分40秒出現編號B監視器 │
    │    畫面，站立（同時僅向其左方車道觀看）至同分41秒跨步向│
    │    前，至同分49秒走出編號A監視器畫面。                 │
    │七、上開錄影畫面顯示時間自民國98年11月13日凌晨2時37分49 │
    │    秒起至同日凌晨2時38分36秒止，上開3監視器之錄影內容均│
    │    無異狀。                                            │
    │八、上開錄影畫面顯示時間自民國98年11月13日凌晨2時38分37 │
    │    秒起至同日凌晨2時39分05秒止，編號A、B、C監視器顯示，│
    │    上開黑衣男子由外走至上開側門前，在上開側門前站立等待│
    │    數秒，俟側門開啟後，進入上開側門，由C監視器拍攝之車 │
    │    庫進入住處內。                                      │
    │九、上開錄影畫面顯示時間自民國98年11月13日凌晨2時39分06 │
    │    秒起至同日凌晨2時44分04秒止，上開3監視器之錄影內容均│
    │    無異狀。                                            │
    │十、上開錄影畫面顯示時間自民國98年11月13日凌晨2時44分05 │
    │    秒起至同日凌晨2時44分27秒止，編號A、B、C監視器顯示，│
    │    上開黑衣男子由1樓車庫走出，行走數秒走至上開側門內， │
    │    於同分14秒由內開啟側門，於同分15、16秒轉身向內帶起關│
    │    閉側門於同分17秒出現編號B監視器畫面（此時其臉部仍面 │
    │    向上開住處內），待關上側門後，立即於同分20秒轉身回頭│
    │    向外離去，並無向其左右張望，至同分27秒走出編號A監視 │
    │    器畫面。                                            │
    │十一、之後至上開錄影畫面顯示時間自民國98年11月13日凌晨2 │
    │      時44分28秒至同日凌晨2時44分36秒止，並無異狀，又自 │
    │      同日凌晨6時03分02秒起至同日凌晨6時04分05秒止，亦無│
    │      異狀。                                            │
    │十二、上開錄影畫面顯示時間自民國98年11月13日凌晨6時04分 │
    │      06秒起，上開黑衣男子由1樓車庫走出，行走數秒走至上 │
    │      開側門內，於同分14秒由內開啟側門，編號C監視器畫面 │
    │      顯示，該黑衣男子站立在開啟之側門間，探身向其外面之│
    │      左右方張望，動作遲緩走出，並未回身帶上側門，於同分│
    │      23秒始出現在編號A、B監視器畫面（側門仍未關閉），向│
    │      外行走數步，於同分25秒突然轉身跑向上開住處內，於同│
    │      分26秒推開仍未關上之側門，跑入其內，3名不詳男子跟 │
    │      入，第1、2名男子均身穿淺色上衣，均戴頭套，第3名男 │
    │      子身穿深色上衣，未戴頭套，僅戴口罩，同分27秒第1名 │
    │      男子跑入側門，原先黑衣男子在側門內倒地，但未見第1 │
    │      名男子有推開或毆打原先黑衣男子之動作，第2、3名男子│
    │      亦未有推開或毆打原先黑衣男子之動作，第3名男子猶轉 │
    │      身向外關上側門，第3名跑入男子於同分33秒跑出編號C監│
    │      視器畫面，進入住處內。                            │
    │十三、上開錄影畫面顯示時間自民國98年11月13日凌晨6時04分 │
    │      46秒起，原先黑衣男子在車庫內蹲伏，側門外有不詳小客│
    │      車及機車經過（參見編號A、B監視器畫面），原先黑衣男│
    │      子於同時05分26秒站起跑入住處內，同分27秒跑出編號C │
    │      監視器畫面，進入住處內。                          │
    │十四、上開錄影畫面顯示時間自民國98年11月13日凌晨6時07分 │
    │      26秒起，上開3名男子自車庫跑出（第3名身穿黑色上衣男│
    │      子僅大步離去），開啟側門離去，於同分39秒跑出監視器│
    │      畫面離去。                                        │
    └────────────────────────────┘
    且被告李信昌於審理中自承其即為上開3次進出的黑衣男子
    之情，被告洪寶皓於審理中自承經其觀看上開光碟錄影內容
    後，並未發現其由上開側門進入蔡志賢住處時，其曾推李信
    昌之情，又被告洪寶皓、同案被告翁銘權、被告蔡獻毅及被
    告李信昌對於蔡獻毅當時係首先進入蔡志賢住處，翁銘權居
    次，洪寶皓最後進入蔡志賢住處等情，均表示並無爭執（均
    見本院卷(二)第119至121頁），可堪採認。
  (4)因之，被告李信昌於98年11月13日凌晨之期間，曾3次進
    出蔡志賢住處大門門口，其間，被告李信昌於「當日凌晨6
    時04分06秒」起，由該住處1樓車庫走出，行走數秒走至上
    開側門內，於同分14秒由內開啟側門，被告李信昌站在開啟
    之側門間，探身向其外面之左右方張望，動作遲緩走出，並
    未回身帶上側門，於同日時分23秒，側門仍未關閉，被告李
    信昌向外行走數步，於同日時分25秒突然轉身跑向上開住處
    內，於同日時分26秒推開仍未關上之側門，跑入其內等情，
    業見前述，惟被告李信昌於「當日凌晨2時37分29秒起至同
    日凌晨2時37分49秒止」、「當日凌晨2時44分05秒起至同日
    凌晨2時44分27秒止」，2次走出上開側門時，均未見其有向
    左右張望之動作，尤其被告李信昌第2次走出上開側門時，
    開啟側門後，轉身向內帶起關閉側門，待關上開側門後，始
    轉身回頭向外離去，顯見於當日凌晨6時04分06秒許走出上
    開側門之「探身向外左右張望、動作遲緩走出、未回身帶上
    側門及突然轉身跑回、推開仍未關上之側門」等行徑，確有
    可疑；另被告洪寶皓、被告蔡獻毅及同案被告翁銘權侵入
    蔡志賢住處大門門扇時，其3人均未有任何制伏、推開或毆
    打被告李信昌之行為，逕自衝入蔡志賢住處房間內，任由被
    告李信昌蹲伏上開側門旁，而被告洪寶皓等3人衝入蔡志賢
    住處房間後，被告李信昌竟未有任何報警、對外求助或逃跑
    之舉止，反是隨而亦跑上蔡志賢住處2樓，自投歹徒羅網，
    自願遭受被告洪寶皓等人之控制行動，尤其與常情大相違背
    。故而，被告李信昌雖否認同意參與強盜蔡志賢，惟其所辯
    云云，與事理不合，不足採信；況且，應係被告李信昌同意
    擔任內應，主動將其所在位置及前往蔡志賢住處之事告知洪
    寶皓，洪寶皓方得知悉跟隨李信昌車輛，並至蔡志賢住處外
    等後李信昌開門出來，方係合理；再衡諸常情，被告洪寶
    皓謀議計劃強盜蔡志賢，如未得內應亦即被告李信昌之同意
    ，被告洪寶皓、被告蔡獻毅及同案被告翁銘權將無法進入蔡
    志賢住處，則強盜行為即不能著手，遑論遂行得財，堪信被
    告洪寶皓於100年5月23日之審理中以證人身分結證稱：李信
    昌同意幫我們開門去強盜蔡志賢住處，我跟李信昌說拼到東
    西分他一份，就是拿到東西分他兩成，李信昌說好等語，方
    屬真實。由此亦可知被告李信昌係為分得兩成贓款之數額，
    遂參與被告洪寶皓主謀之本件加重強盜行為。
  (5)另次，(1)被告洪寶皓於100年3月17日之審理中以證人身分到
    庭結證稱：98年11月12日及13日凌晨之時，我用我的門號
    0000 000000號行動電話打電話與被告李信昌聯繫等語（見
    本院卷(二)第118頁），而被告李信昌於98年12月11日之警詢
    時亦坦承：門號0000000000號行動電話係伊本人申請，伊大
    約於4、5年前，就開始使用該門號，又門號0000000000號行
    動電話係伊向不知名朋友購得，已忘記何時開始使用，另門
    號00 00000000號行動電話是蔡志賢給伊的，伊大約於98年
    11月9日開始使用等語（見第0000000000號警卷第25頁背面
    、26頁），並有門號0000000000號行動電話申請人資料1紙
    附卷可憑（見本院卷(一)第66頁），堪予採信。(2)而被告洪寶
    皓持用之門號0000000000號電話與被告李信昌持用之門號
    00000000 00號、門號0000000000號電話，於98年11月12日
    、13日凌晨之時，有下列通話紀錄等資料：
    ┌──┬────┬───────────────────────┐
    │編  │發話者  │通話時間（秒數）                              │
    │號  │        │通話者、所持用之門號（基地台大約位置）        │
    ├──┼────┼───────────────────────┤
    │1   │李信昌  │98.11.12.22：42：52（37秒）                   │
    │    │        │洪寶皓、0000000000號（臺南市歸仁區）          │
    │    │        │李信昌、0000000000號（臺中市西屯區）          │
    ├──┼────┼───────────────────────┤
    │2   │洪寶皓  │98.11.13.00：28：55（8秒）                    │
    │    │        │洪寶皓、0000000000號（臺南市○○區○○路2段） │
    │    │        │李信昌、0000000000號（臺南市麻豆區）          │
    ├──┼────┼───────────────────────┤
    │3   │洪寶皓  │98.11.13.00：30：34（32秒）                   │
    │    │        │洪寶皓、0000000000號（臺南市○○區○○路）    │
    │    │        │李信昌、0000000000號（臺南市安定區）          │
    ├──┼────┼───────────────────────┤
    │4   │李信昌  │98.11.13.00：41：18（40秒）                   │
    │    │        │洪寶皓、0000000000號（臺南市安平區○○○街）   │
    │    │        │李信昌、0000000000號（臺南市仁德區）          │
    ├──┼────┼───────────────────────┤
    │5   │李信昌  │98.11.13.00：49：24（5秒）                    │
    │    │        │洪寶皓、0000000000號（臺南市○○區○○路）    │
    │    │        │李信昌、0000000000號（臺南市○○區○○路1段） │
    ├──┼────┼───────────────────────┤
    │6   │李信昌  │98.11.13.00：50：41（13秒）                   │
    │    │        │洪寶皓、0000000000號（臺南市○○區○○路1段） │
    │    │        │李信昌、0000000000號（臺南市○○區○○路）    │
    ├──┼────┼───────────────────────┤
    │7   │洪寶皓  │98.11.13.02：25：30（25秒）                   │
    │    │        │洪寶皓、0000000000號（臺南市○○區○○路1段） │
    │    │        │李信昌、0000000000號（臺南市○區○○路）      │
    ├──┼────┼───────────────────────┤
    │8   │李信昌  │98.11.13.02：32：38（17秒）                   │
    │    │        │洪寶皓、0000000000號（臺南市○○區○○路）    │
    │    │        │李信昌、0000000000號（臺南市○○區○○路1段） │
    ├──┼────┼───────────────────────┤
    │9   │李信昌  │98.11.13.03：17：01（11秒）                   │
    │    │        │洪寶皓、0000000000號（臺南市○○區○○路）    │
    │    │        │李信昌、0000000000號（臺南市歸仁區看西村）    │
    ├──┼────┼───────────────────────┤
    │10  │洪寶皓  │98.11.13.03：20：42（8秒）                    │
    │    │        │洪寶皓、0000000000號（臺南市○○區○○路）    │
    │    │        │李信昌、0000000000號（臺南市仁德區中山村）    │
    ├──┼────┼───────────────────────┤
    │11  │洪寶皓  │98.11.13.03：27：25（6秒）                    │
    │    │        │洪寶皓、0000000000號（臺南市○○區○○路）    │
    │    │        │李信昌、0000000000號（臺南市○○區○○路1段） │
    ├──┼────┼───────────────────────┤
    │12  │李信昌  │98.11.13.04：30：00（28秒）                   │
    │    │        │洪寶皓、0000000000號（臺南市○區○○路5段）   │
    │    │        │李信昌、0000000000號（臺南市安平區○○○街）   │
    ├──┼────┼───────────────────────┤
    │13  │李信昌  │98.11.13.04：45：23（19秒）                   │
    │    │        │洪寶皓、0000000000號（臺南市○○區○○路1段） │
    │    │        │李信昌、0000000000號（臺南市安平區○○○街）   │
    ├──┼────┼───────────────────────┤
    │14  │李信昌  │98.11.13.05：03：28（31秒）                   │
    │    │        │洪寶皓、0000000000號（臺南市○區○○路）      │
    │    │        │李信昌、0000000000號（臺南市安平區○○○街）   │
    └──┴────┴───────────────────────┘
    有各該門號通聯查詢資料在卷可稽（見本院卷(一)第頁之67、
    68、74至84、94至96頁），可見被告李信昌於98年11月12日
    晚間近11時許，仍在臺中地區，旋即開車南下，13日凌晨近
    1時許，已進入臺南市○○路地區，13日凌晨2時半許，其人
    在臺南市○區○○路附近，嗣又在臺南市○○區○○路1段
    附近，13日凌晨近3時17分許，回到臺南市歸仁區看西村區
    域，13日凌晨3時27分許，身在臺南市○○區○○路1段旁，
    13日凌晨4時餘許，處在臺南市中安平區○○○街等地點；其
    中，被告李信昌竟於案發當日前之凌晨4時30分許、4時45分
    許及5時03分許，在其與被告洪寶皓當日先前已有10餘通密
    集之通話後，猶主動以門號0000000000號行動電話3次聯繫
    被告洪寶皓，顯見被告李信昌已經同意擔任開門之內應，況
    且案發前，自係被告李信昌業已同意擔任內應，主動將其所
    在位置告知被告洪寶皓，使被告洪寶皓得以找到被告李信昌
    駕車之位置，繼而跟隨駛至蔡志賢住處外，等待被告李信昌
    開門衝入其內，方屬合理，故被告李信昌與被告洪寶皓就強
    盜蔡志賢一事於案發前已多所聯繫，可以認定。被告李信昌
    所辯，並未參與本件加重強盜云云，乃係臨訟卸責之詞，並
    不足採。
  (6)至於被告蔡獻毅於100年3月17日之審理中以證人身分結證稱
    ：當時洪寶皓、翁銘權及我在蔡志賢住處外，看見有人開啟
    側門出來，我們衝入側門時，我都沒有打、推或碰到開門的
    人，也沒有控制開門的人等語（見本院卷(二)第85頁及背面）
    ，同案被告翁銘權於100年3月17日之審理中以證人身分結證
    稱：當時洪寶皓、蔡獻毅及我在蔡志賢住處外，看見有人開
    啟側門出來，我們衝入側門時，我都沒有打或推開門的人，
    我也沒有壓制開門的人等語（見本院卷(二)第92、93頁）；又
    被告蔡獻毅於100年3月17日之審理中另結證稱：洪寶皓是第
    1個衝入蔡志賢住處上開側門的人，我是第2個衝入的，洪寶
    皓衝入蔡志賢住處上開側門時，好像有打開門的人肚子1 拳
    云云（見本院卷(二)第84、85頁），同案被告翁銘權於98 年
    12月11日之偵查中以證人身分結證稱：我們把車開到蔡志賢
    家門口旁邊，看到內應開門，內應沒有走出門口云云（見偵
    字第17472號卷第24頁），同案被告翁銘權於100年3月17 日
    之審理中另結證稱：當時李信昌開啟蔡志賢住處上開側門，
    我沒看到李信昌有走到門外，就在門內跌倒，我衝入蔡志賢
    住處上開側門時，我看到被告李信昌，他已跌倒在地云云（
    見本院卷(二)第92頁背面、101頁背面至102頁背面），被告洪
    寶皓於98年12月11日之偵查中、100年3月17日之審理中均以
    證人身分結證稱：我衝入蔡志賢住處上開側門時，有稍微打
    、推或撞倒李信昌1下云云（見偵字第17472號卷第25頁，本
    院卷(二)第108頁背面、110頁及背面），均與上開勘驗錄影光
    碟之結果不同，當係因被告洪寶皓、同案被告翁銘權及被告
    蔡獻毅於衝入蔡志賢住處上開側門時，歷時甚短，場面又極
    混亂，故無法正確記憶，復因本院審理時相隔案發之時已久
    ，其等記憶模糊錯亂所致，並非真正，而上開光碟錄影內容
    係經科學、機械之方式，對於所拍攝之內容為忠實且正確之
    記錄，相較於僅憑記憶而為之人的供述證據而言，自屬正確
    ，故當以本院上開勘驗之結果為真正。
  (三)(1)被告洪寶皓於100年5月23日之審理中雖另結證稱：我案發
    當日凌晨，先在府前路拿5000元還給李信昌，再去上開「錢
    櫃KTV」旁遇到「阿原」，之後打電話找李信昌到上開「雙
    品檳榔攤」後方統一便利商店見面，其後才去找翁銘權，翁
    銘權再打電話找蔡獻毅云云（見本院卷(三)第36至40頁），(2)
    惟被告洪寶皓先前於警詢時供稱及98年12月16日之偵查中結
    證稱：我在上開「錢櫃KTV」旁遇到「阿原」後，就聯繫翁
    銘權、蔡獻毅，將他們2人載到上開「大都會網咖」，再打
    電話約李信昌到上開「雙品檳榔攤」後方統一便利商店見面
    等語明確（見第0000000000號警卷第3、4頁，偵字第17472
    號卷第56頁），(3)又被告翁銘權於案發當日係持用之門號00
    00000000號行動電話、被告蔡獻毅於案發當日係持用之門號
    0000000000號行動電話之情，業據被告翁銘權於審理中以證
    人身分到庭結證無誤（見本院卷(二)第94頁背面、第103頁）
    ，(4)參諸「被告翁銘權之門號0000000000號電話、被告蔡獻
    毅之門號0000000000號電話、被告洪寶皓之門號0000000000
    號電話與被告李信昌之門號0000000000號電話，於98年11月
    13日凌晨時分之通聯記錄」（見第0000000000號警卷第64、
    65頁，本院卷(一)），顯示「被告翁銘權之門號0000000000號
    電話、被告蔡獻毅之門號0000000000號電話、被告洪寶皓之
    門號0000000000號電話」相互間之通話，多集中在98年11月
    13日凌晨約1時半許起至同日凌晨1時半許之間，且被告蔡獻
    毅於100年3月17日之審理中亦結證稱：當時是翁銘權大約在
    凌晨1、2點左右打電話給我，叫我先到我家樓下，後來上車
    洪寶皓才跟我講強盜的事等語在卷（見本院卷(二)第80頁），
    被告翁銘權於100年3月17日之審理中亦結證稱：當時是洪寶
    皓打電話給我，說要來找我，後來洪寶皓到的時候，就叫我
    我下去，那時大約在凌晨2點左右等語在卷（見本院卷(二)第9
    1頁），而「被告洪寶皓之門號0000000000號電話與被告李
    信昌之門號0000000000號電話」相互間之通話，較集中在98
    年11月13日凌晨約2時半許起至同日凌晨3時半許之間。(5)因
    此，本院認為應以被告洪寶皓於警詢時所供及偵查中所證稱
    ：我聯繫翁銘權、蔡獻毅，將他們2人載到「大都會網咖」
    ，再打電話約李信昌到「雙品檳榔攤」後方統一便利商店見
    面乙節為真正，況且被告洪寶皓於100年5月23日之審理中亦
    曾證稱：我約李信昌在「雙品檳榔攤」後方統一便利商店見
    面，那時候應該有打電話給翁銘權或蔡獻毅了等語（見本院
    卷(三)第37頁），顯見被告洪寶皓於100年5月23日之審理中所
    證稱：我打電話找李信昌到上開「雙品檳榔攤」後方統一便
    利商店見面，之後才去找翁銘權、蔡獻毅云云，並不正確，
    應係洪寶皓為該等審理中證詞時，距離案發時日已久，記憶
    模糊所致，且該等先後順序又非應特予記憶之重要、特殊事
    項，故不以被告洪寶皓於審理中所證其先在上開便利商店見
    李信昌，再去找翁銘權、蔡獻毅之該等順序證述為是。
  (四)被告洪寶皓於偵查中以證人身分雖結證稱：「（問：李信昌
    究竟有無答應你們去強盜時要幫你們開門？）答：我是在雙
    品檳榔攤時有跟他說我要去拚他的老板蔡志賢，他跟我說不
    要亂‧‧‧我跟他說我是真的，他就笑笑開車走了。」（見
    偵字第17472號卷第56頁）、「（問：你在四草大橋出發後
    打電話給李信昌，有無告訴他要去強盜蔡志賢?）答：‧‧
    ‧他就說『不要亂，隨便啦』。」（見偵字第17472號卷第5
    6頁）、「（問：98年11月13日凌晨5時45分強盜蔡志賢前有
    無跟李信昌聯絡？）答：有。‧‧‧我約他出來到雙品檳榔
    攤附近，‧‧‧我想要強盜蔡志賢的藥（指毒品），李信昌
    叫我不要亂，後來他就笑笑，‧‧‧後來我們從四草大橋開
    車出來後，我有打電話跟李信昌聯絡，‧‧‧，他就叫我不
    要亂，我一直跟他盧（台語），他就回我說隨便啦。」（見
    偵字第17472號卷第96、97頁），以及被告洪寶皓於警詢時
    及偵查中以被告身分所為類同之供述云云（見見第00000000
    00號警卷第3頁背面、4頁，偵字第17472號卷第15至17頁）
    ，因與上開本院認定之事證不合，並不可採。
  (五)按刑法之強盜罪，係以對於被害人施用強暴、脅迫等非法方
    法，所加之威嚇程度足以抑壓被害人之意思自由，達使不能
    抗拒之程度，而取他人之物或使其交付者，即屬之。而所謂
    至使不能抗拒，係指行為人所施用之強暴、脅迫等非法方法
    ，在「客觀上」足使被害人喪失意思自由，並達於不能抗拒
    之程度者而言，即依行為人行為之性質及當時存在之具體情
    狀，可資抑制被害人之抗拒者，即屬相當，至被害人實際上
    有無抗拒，則非所問。查本件被告洪寶皓、被告蔡獻毅及同
    案被告翁銘權等之上開犯罪事實均係蒙面分持上開仿造手槍
    、電擊棒，以強暴、脅迫之方式強取蔡志賢夫妻財物，而上
    開仿造手槍、電擊棒客觀上足對人之生命、身體構成威脅，
    具有危險性，應屬兇器無訛（詳後）。而就一般大眾而言，
    本件蔡志賢夫妻於凌晨時分，面對蒙面不詳之攜帶上開仿造
    手槍及電擊棒等物品之數名男性歹徒，闖進住處要求交付、
    強取財物，自客觀上言，確實已足以抑制蔡志賢夫妻之抗拒
    ，自堪認定已達至使不能抗拒之程度。另被告李信昌於案發
    前即已同意負責開門，朋分贓款，嗣其於案發前之當日凌晨
    6 時04分許，走出上開側門時，先探身向外左右張望，動作
    遲緩走出，並未回身帶上側門，突然轉身跑回，推開仍未關
    上之側門，跑入其內等舉止，業見前述，故被告李信昌該等
    動作仍係為了配合被告洪寶皓等3人衝入上開側門內強盜，
    以利取得朋分贓款而為，可予認定。又被告李信昌於被告洪
    寶皓等3人衝入上開側門之時間，仍屬夜間，被告洪寶皓等
    人係結夥而為，均係知悉，且被告李信昌既知被告洪寶皓等
    人係為強盜蔡志賢財物，必須控制蔡志賢住處內相關人員之
    行動，則被告李信昌對於被告洪寶皓、被告蔡獻毅及同案被
    告翁銘權攜帶客觀上足以對人之生命、身體安全構成威脅之
    兇器，亦即上開仿造手槍、電擊棒乙節，亦應認係其等合同
    意思範圍內所為之行為，無法諉為不知，亦應負責。至於證
    人林昱萱於警詢時陳稱其住處亦有證件遭強盜等語（見第00
    00000000號警卷第78頁），因證人林昱萱於偵查中並未有該
    等證述，且證人蔡志賢於警詢時及偵查中亦未有該等證述，
    故無法採認；又證人蔡志賢於警詢時陳稱上開遭強盜之皮包
    內有2千元等語（見第0000000000號警卷第71頁背面），故
    以此認定之。
二、綜上所述，被告李信昌所辯云云，並不可採，被告洪寶皓、
    被告蔡獻毅及被告李信昌關於此等犯行部分，可以信為真正
    。被告洪寶皓、被告蔡獻毅及被告李信昌所為加重強盜（結
    夥、攜帶兇器、侵入住宅強盜）、被告洪寶皓所犯持有具殺
    傷力子彈部分，事證明確，均堪認定，各應依法論科。
丙、被告洪寶皓所犯寄藏槍枝主要組成零件罪部分：
一、訊據被告洪寶皓對於此部分犯罪事實坦承不諱（見本院卷(二)
    第176頁、卷(三)第78頁），並有土造金屬槍管扣案可憑，且
    該土造金屬槍管經送鑑定結果，「認係土造金屬槍管，屬內
    政部86年11月24日台（86）內警字第8670683號公告之槍砲
    主要組成零件」之事實，有內政部警政署刑事警察局99年1
    月8日刑鑑字第0980178345號鑑定書、臺南市警察局99年2月
    12日南市警保民字第09950052570號函（見第0000000000號
    警卷第110、111頁）、內政部100年4月15日內授警字第1000
    870766號函（見本院卷(二)第144頁）在卷可考，而「有關本
    局（內政部警政署刑事警察局）99年1月8日刑鑑字第098017
    8345號鑑驗書所示檢視法，係指檢視證物外觀、材質、結構
    、標記字樣、槍號、零件號碼、專利標記、認證標記等資料
    輔以專業槍彈知識或實務經驗，研判槍彈證物之種類、名稱
    及製造等情形；案內槍管1枝，除以前揭方法鑑定外，並經
    實際操作組裝，可供仿BERETTA廠M9型口徑9mm半自動手槍製
    造之槍枝組裝使用（如照片一），據此認係土造金屬槍管。
    本局槍彈鑑定人員均曾修習槍彈鑑識等相關課程，並通過國
    家公務人員特種考試及格，嗣經本局專業實務訓練3個月以
    上，取得合格資格，始開始進行鑑定」等情，亦有內政部警
    政署刑事警察局100年4月11日刑鑑字第1000041723號函在卷
    可佐（見本院卷(二)第142、143頁）。從而，被告洪寶皓此部
    分之自白核與事實相符，堪信為真正。
二、綜上，被告洪寶皓此部分寄藏槍枝主要組成零件犯行事證明
    確，洵堪認定，應依法論科。
丁、論罪科刑及沒收：
一、論罪科刑：
  (一)按刑法第321條第1項於100年1月26日修正公布，同年月28日
    施行，除於第1項增列得併科新臺幣十萬元以下罰金外，其
    第1款「於夜間侵入住宅或有人居住之建築物、船艦或隱匿
    其內而犯之者。」，修正為「侵入住宅或有人居住之建築物
    、船艦或隱匿其內而犯之者。」，第6款「在車站、埠頭而
    犯之者。」，修正為「在車站、埠頭、航空站或其他供水、
    陸、空公眾運輸之舟、車、航空機內而犯之者。」。其第1
    款由修正前限於「夜間」，而修正後不分日間、夜間侵入住
    宅均屬該款加重條件。被告洪寶皓等人，未受許可，於夜間
    侵入蔡志賢上開住處，無論依修正前後刑法第321條第1項第
    1款規定，均符合上開加重條件，依最高法院97年度第2次刑
    事庭會議決議，無庸為新舊法比較，應依一般法律適用原則
    ，適用裁判時法。又上開蔡志賢住處係其夫妻住宅，被告李
    信昌未得蔡志賢之同意，擅自開啟門扇，讓被告洪寶皓、被
    告翁銘權及被告蔡獻毅進入其內，應係符合刑法第321條第1
    項第1款關於「侵入住宅」之規定相符。
  (二)另按刑法上所謂「夜間」，為日出前、日沒後，是行為人於
    日出前、日沒後侵入他人住宅行竊，應論以夜間侵入住宅竊
    盜罪（最高法院29年度滬上字第63號判例意旨、84年度臺上
    字第3974號裁判意旨參照），查臺南地區於98年11月13日之
    日出時刻係清晨6時11分，有上開日出日沒時刻表1份可稽（
    見本院卷(三)第27、28頁），被告洪寶皓、被告翁銘權及被告
    蔡獻毅於當日日出前即當日凌晨6時04分許，侵入蔡志賢上
    開住處，其時當屬夜間。
  (三)再按刑法上所謂結夥3人以上係指有共同犯罪之故意，結為
    一夥而言。把風行為，在排除犯罪障礙，助成犯罪之實現，
    故事前同謀，事後分贓，並於實施犯罪之際，擔任在外把風
    ，顯係以自己犯罪之意思而參與犯罪，即應認為共同正犯，
    且既同係分擔犯罪行為之一部，應計入結夥人數之內（最高
    法院77年度臺上字第3201號、95年度臺上字第3886號等判決
    意旨參照）。是共犯「阿原」就本件加重強盜部分在場（在
    蔡志賢住處門外）把風、接應，應計入結夥範圍之內。
  (四)再按刑法第321條第1項第3款之攜帶兇器竊盜罪，係以行為
    人攜帶兇器竊盜為其加重條件，此所謂兇器，其種類並無限
    制，凡客觀上足對人之生命、身體、安全構成威脅，具有危
    險性之兇器均屬之，且祇須行竊時攜帶此種具有危險性之兇
    器為已足，並不以攜帶之初有行兇之意圖為必要（最高法院
    79年臺上字第5253號判例意旨參照）。前揭判例雖係就攜帶
    兇器竊盜罪立論，惟就本案攜帶兇器強盜罪亦應為相同之解
    釋。查本件加重強盜時，被告洪寶皓等人所攜帶仿BERETTA
    廠92FS型半自動手槍製造之槍枝1枝（槍枝管制編號：00000
    00000號），其槍管內具阻鐵，然該槍枝全部重量為1.132公
    斤，係質地堅硬之物，屬鈍重之金屬製品之情，有本院於審
    理中當庭勘驗之筆錄可佐（見本院卷(三)第67頁），又關於被
    告洪寶皓等人所攜帶之電擊棒部分，衡諸一般電擊棒可釋放
    電力，足以短暫麻痺人體之神經系統，甚至造成皮肉傷害，
    此為眾所週知之事實，且被告洪寶皓等人攜帶之電擊棒確曾
    持以電擊正在床上睡覺之蔡志賢，造成蔡志賢滾落床下，業
    如前述，足見上開仿造槍枝及電擊棒客觀上皆足以對人生命
    、身體、安全構成危險性，應認均係屬兇器至明。被告李信
    昌參與本件加重強盜，知悉被告洪寶皓等人將（拼）蔡志賢
    ，對於被告洪寶皓等人攜帶上開仿造手槍、電擊棒及膠帶等
    制伏蔡志賢夫妻、控制其等行動、至使不能抗拒之物品部分
    ，及被告洪寶皓等人攜帶、穿戴用以避免身分遭辨識之口罩
    、頭套、手套及帽子等物，亦係被告李信昌合同意思範圍內
    所為之行為，可堪採認。
  (五)繼按毒品危害防制條例第4條固於98年5月20日修正公布，然
    此次修正依中央法規標準法第14條之規定，應自總統公布後
    3日生效（即98年5月22日生效），是被告李信昌於98年11月
    10日所為販賣第3級毒品犯行，應直接適用修正後毒品危害
    防制條例第4條第3項規定，無庸比較新舊法。
  (六)(1)核被告洪寶皓「關於犯罪事實三部分」之所為，係犯強盜
    罪而有刑法第321條第1項第1款、第3款、第4款情形，應論
    以刑法第330條第1項之結夥、攜帶兇器、侵入住宅強盜之加
    重強盜罪，及槍砲彈藥刀械管制條例第12條第4項之持有具
    殺傷力之子彈罪，被告洪寶皓「關於犯罪事實四部分」之所
    為，係犯槍砲彈藥刀械管制條例第13條第4項之寄藏槍枝主
    要組成零件罪；(2)核被告蔡獻毅「關於犯罪事實三部分」之
    所為，係犯強盜罪而有刑法第321條第1項第1款、第3款、第
    4款情形，應論以刑法第330條第1項之結夥、攜帶兇器、侵
    入住宅強盜之加重強盜罪；(3)核被告李信昌「關於犯罪事實
    三部分」之所為，係犯強盜罪而有刑法第321條第1項第1款
    、第4款情形，應論以刑法第330條第1項之結夥、侵入住宅
    強盜之加重強盜罪，被告李信昌「關於犯罪事實二部分」之
    所為，係犯毒品危害防制條例第4條第3項之販賣第三級毒品
    罪。
  (七)復按現行刑法關於正犯、從犯之區別，係以其主觀之犯意及
    客觀之犯行為標準，凡以自己犯罪之意思而參與犯罪，無論
    其所參與者是否係犯罪構成要件之行為，皆為正犯，其以幫
    助他人犯罪之意思而參與犯罪，其所參與者，苟係犯罪構成
    要件之行為，亦為正犯，必以幫助他人犯罪之意思而參與犯
    罪，其所參與者又為犯罪構成要件以外之行為，始為從犯。
    故共同實施犯罪行為之人，在合同意思範圍以內，各自分擔
    犯罪行為之一部，相互利用他人之行為，以達其犯罪之目的
    者，即應對於全部所發生之結果，共同負責（最高法院28年
    度上字第3110號判例要旨參照）。且共同正犯之意思聯絡，
    原不以數人間直接發生者為限，即有間接之聯絡者，亦包括
    在內。如甲分別邀約乙、丙犯罪，雖乙、丙間彼此並無直接
    之聯絡，亦無礙於其為共同正犯之成立（最高法院92年度臺
    上字第5407號判決意旨參照）。被告洪寶皓、同案被告翁銘
    權、被告蔡獻毅、被告李信昌及共犯「阿原」間就上開加重
    強盜行為，有犯意聯絡與行為分擔，均為共同正犯。又其等
    以一加重強盜行為，而強取蔡志賢夫妻財物，為同種想像競
    合犯，應依刑法第55條前段從一重處斷。
  (八)再按共同正犯在其合同意思範圍內所為之行為，固皆應負責
    ，但有逾越其範圍者，對於逾越部分，則其他共犯不負其責
    ，此即所謂共同正犯之過剩，故被告蔡獻毅、被告李信昌對
    於上開制式子彈3顆部分並不知情，被告蔡獻毅、被告李信
    昌就此部分不須負責。
  (九)繼按強盜於行劫時，綑縛事主，即係實施強暴脅迫，應包括
    於強盜行為以內，不另成立妨害自由罪（最高法院24年上字
    第4407號判例參照）。刑法強盜罪係以行為人對被害人施以
    強暴、脅迫等非法方法，以壓抑被害人之意思自由，至使不
    能抗拒而為財物之交付者，為成立要件。強盜罪之強暴、脅
    迫，以所施用威嚇之程度，客觀上足以壓抑被害人之意思，
    至使不能抗拒為已足。至施用之威嚇手段，客觀上是否足以
    壓抑被害人之意思自由，應依一般人在同一情況下，其意思
    自由是否因此受壓制為斷，不以被害人之主觀意思為準。又
    強盜罪以強暴、脅迫等方法，至使不能抗拒為構成要件之一
    ，當然含有妨害被害人自由之性質，故犯強盜罪而有妨害被
    害人之自由時，是否另論以妨害自由罪名，應就行為人之全
    部犯罪行為實施過程加以觀察，倘妨害自由行為時，強盜行
    為尚未著手實施，可依其情形認為妨害自由、強盜犯罪間具
    有方法結果之牽連關係；若強盜犯行業已著手實施，始可認
    為強暴、脅迫等非法方法剝奪被害人行動自由行為包括在強
    盜行為之內，而不另行成立刑法第302條第1項之剝奪他人行
    動自由罪（最高法院91年度臺上字第803號判決要旨參照）
    。刑法強盜罪之行為態樣包含強暴與脅迫；所謂強暴，係指
    直接或間接對於人之身體施以暴力，以壓制被害人之抗拒之
    狀態而言，脅迫則指行為人以威嚇加諸被害人，使其精神上
    萌生恐懼之心理，以達到至使不能抗拒之程度，有最高法院
    95年臺上字第4801號判決意旨足資參照。查被告洪寶皓等人
    為本件加重強盜犯行時，對於蔡志賢夫妻所為之妨害自由行
    為，該剝奪行動自由行為自包括在強盜行為之內，自不另成
    立刑法第302條第1項之剝奪他人行動自由罪，併予敘明。
  (十)被告洪寶皓所犯刑法第330條第1項之結夥、攜帶兇器、侵入
    住宅強盜之加重強盜罪，及槍砲彈藥刀械管制條例第12條第
    4項之持有具殺傷力之子彈罪，為想像競合犯；而被告洪寶
    皓所犯刑法第330條第1項之結夥、攜帶兇器、侵入住宅強盜
    之加重強盜罪及槍砲彈藥刀械管制條例第13條第4項之寄藏
    槍枝主要組成零件罪之間，犯意個別，時、地有異，罪名不
    同，應分論併罰。被告李信昌所犯刑法第330條第1項之結夥
    、攜帶兇器、侵入住宅強盜之加重強盜罪及毒品危害防制條
    例第4條第3項之販賣第三級毒品罪，犯意個別，行為有異，
    罪名不同，應分論併罰。又檢察官移送併辦部分（即被告李
    信昌販賣第3級毒品部分）僅為上開起訴犯罪事實二經認為
    有罪部分之證據補充，2者有事實上同一之關係，當為起訴
    效力所及，本院自得併予審究。又檢察官於審理中業已當庭
    表示被告李信昌就本件加重強盜犯行，乃屬共同正犯（見本
    院卷(三)第34頁），並無變更起訴法條之情形，附為說明。
  (十一)被告洪寶皓有犯罪事實欄所載之前科紀錄及刑之執行情形，
    此有臺灣高等法院被告前案紀錄表在卷可稽，其受有期徒刑
    執行完畢後5年內故意再犯本件有期徒刑以上之刑法第330
    條第1項之加重強盜罪及槍砲彈藥刀械管制條例第13條第4項
    之寄藏槍枝主要組成零件罪2罪，各為累犯，均應依刑法第
    47條第1項依法加重其刑。被告蔡獻毅有犯罪事實欄所載之
    前科紀錄及刑之執行情形，此有臺灣高等法院被告前案紀錄
    表在卷可稽，其受有期徒刑執行完畢後5年內故意再犯本件
    有期徒刑以上之刑法第330條第1項之加重強盜罪，為累犯，
    應依刑法第47條第1項依法加重其刑。
  (十二)另按犯毒品危害防制條例第4條至第8條之罪於偵查及審判中
    均自白者，減輕其刑，修正後毒品危害防制條例第17條第2
    項定有明文。而98年5月20日修正之毒品危害防制條例第17
    條，乃採行寬厚之刑事政策，修正原條文，擴大適用範圍，
    是被告在偵查中歷次陳述只要曾經自白（1次以上），且在
    審判中歷次陳述亦曾經自白（1次以上），解釋上即符合該
    條項之規定。又所謂自白，係針對被嫌疑為犯罪之事實陳述
    ，不包括該事實之法律評價，被告或犯罪嫌疑人在偵查中，
    若可認為已對自己被疑為犯罪之事實是認，縱對於該行為在
    刑法上之評價尚有主張，仍無礙於此項法定減刑事由之成立
    （最高法院98年度臺上字第448號判決參照）。查被告李信
    昌於審理中辯稱：我於98年11月10日並沒有拿20公克愷他命
    給洪寶皓，當時我在車上施用愷他命，洪寶皓問我有沒有愷
    他命，我們就一起施用愷他命，是作成香煙施用，我差不多
    作有1、2克愷他命的香煙給洪寶皓而已，當天後來洪寶皓就
    離開，我也沒有再給洪寶皓愷他命云云（見本院卷(三)第78至
    80頁），故被告李信昌雖於98年12月11日警詢時已自承：其
    大約於98年11月10日，以原價1萬元販賣20克愷他命予洪寶
    皓等語（見第0000000000號警卷第29頁），又其於98年12月
    11日偵查中亦坦承：「（問：你對於販賣愷他命給洪寶皓，
    有認罪？）我有拿給他，事後也有向他收錢。」等語（見偵
    字第17472號卷第44頁），惟並不符合毒品危害防制條例第
    17條第2項關於犯同法第4條至第8條之罪於「偵查及審判中
    均自白」之情形，自無該項所定減輕其刑之適用。
  (十三)被告李信昌於警詢時雖供稱：(1)「（問：你因何要至蔡志賢
    家中？）答：98年11月12日22至23時問，當時我人在臺中，
    他以他的電話（號碼我不知道）打給我所有的0000000000號
    電話給我，問我回來了沒有，如果回來了叫我拿錢去還他。
    （問：蔡志賢因何叫你拿錢還他？你要拿什麼錢去還他？）
    我之前向他買K他命所積欠他新臺幣23000元。」、(2)「（問
    ：你於何時、在何地、如何交易?向蔡志賢購買K他命？）答
    ：我大約約98年11月8日（正確時間我忘了）左右在他住處
    （北區○○○路168號）直接向蔡志賢本人購買50克的K他命
    ，價錢為新臺幣25000元，當時我先拿新臺幣2000元給他其
    他23000元先欠著。」、(3)「（問：你共向蔡志賢購買幾次K
    他命？何時開始向他購買？）答：我第1次向他購買K他命大
    約於3、4年前即開始向他購買K他命，第1次約向他購買1-2
    克，價錢我忘了，交易地點我不知道地址（臺南市○區○○
    路美麗家園大樓內），之後我陸續向他購買10多次，交易地
    點都是在他的住處內（他之前住美麗家園，現在住文賢1路
    168號）由蔡志賢他人與我當面交易，每次交易大約1、2克
    不等。」等語（見第0000000000號警卷第26頁及背面）及(4)
    又於偵查中供稱：「（問：你當天去蔡志賢的住處做什麼？
    ）答：拿錢給他，是因為之前向他買K他命欠他的，我是在
    11月8到10日之間向他買的，買了50公克，總共是25000元，
    我先給他2千，欠他23000元，我當天是拿23000元去還他，
    我是在當天凌晨快5點時到他家的，我當天第一次去他家時
    他向我討錢，那是大概2點多，我後來出去到府前路向洪寶
    皓收錢‧‧‧。」等語（見偵字第17472號卷第43頁）。(5)
    查本件卷內除被告李信昌之上開供述外，雖然證人林昱萱於
    偵查中亦具結證稱被告李信昌於98年11月13日凌晨5時45 分
    餘許，拿23000元來還給蔡志賢之情無訛（見偵字第17472號
    卷第103頁），惟證人林昱萱並未述及被告李信昌還款之緣
    由，且蔡志賢於警詢時亦陳稱上開23000元係被告李信昌先
    前向伊商借之欠款，並非被告李信昌購毒之欠款等語（見第
    0000000000號警卷第72頁背面），此外，復無其他確切證據
    可認被告李信昌所指蔡志賢販賣毒品之上開陳述為真正，故
    本院查無證據可認被告李信昌所為本件販毒予洪寶皓之犯行
    ，有毒品危害防制條例第17條第1項所定「供出毒品來源，
    因而查獲其他正犯或共犯」之情形，附為說明。
  (十四)爰審酌被告洪寶皓僅因缺錢償還購毒金錢，即首倡謀議邀集
    其餘被告眾人從事本件加重強盜，被告李信昌受被告洪寶皓
    之邀，加入強盜，配合開啟告訴人住處門扇，被告蔡獻毅聽
    從被告洪寶皓指示，參與強盜，曾以電擊棒電擊蔡志賢，被
    告李信昌及被告蔡獻毅與被告洪寶皓相比，顯係居於次要之
    配合角色，是其犯罪之情節顯較被告洪寶皓輕微，其等所強
    盜及各人分得之金錢數量，被告洪寶皓及被告蔡獻毅素行不
    佳，被告等人均正值青壯，為圖不勞而獲鉅額不法利益，被
    告洪寶皓見告訴人夫妻頗具資力竟心生歹念，夥同被告蔡獻
    毅、被告李信昌等人共同行強，其等結夥、手持兇器、夜間
    侵入告訴人夫妻住處，控制告訴人夫妻行動，搜刮屋內財物
    ，造成告訴人夫妻除受有財產損失外，更造成渠等身心無法
    磨滅之傷害，嚴重破壞社會安寧秩序，迄今未與告訴人等成
    立和解，賠償損失，被告李信昌販賣毒品之數量及所得，販
    賣之對象僅為洪寶皓，惟販賣毒品戕害他人健康，足使購買
    施用者導致精神障礙、性格異常，甚至造成生命危險之生理
    成癮性及心理依賴性，危害社會治安，且被告李信昌不思以
    正當途徑掙取金錢，而以販賣毒品牟利，犯罪動機不良，被
    告洪寶皓寄藏槍枝主要組成零件，具相當危險性，破壞社會
    秩序，兼衡被告等人智識程度、家庭經濟狀況、犯罪之動機
    、目的、手段、下手強盜及被告洪寶皓、被告蔡獻毅犯後承
    認犯行，表示悔意，被告李信昌始終否認犯罪暨檢察官之具
    體求刑（見本院卷(三)第88頁）等一切情狀，分別量處如主文
    所示之刑，就被告洪寶皓、被告李信昌所犯部分定應執行之
    刑，並就被告洪寶皓所犯寄藏槍枝主要組成零件罪刑之罰金
    部分，依刑法第42條第3項規定，諭知易服勞役之折算標準
    ，以示懲儆。
二、沒收部分：
  (一)按犯毒品危害防制條例第4條至第9條、第12條、第13條或第
    14條第1項、第2項之罪者，其供犯罪所用或因犯罪所得之財
    物均沒收之，如全部或一部不能沒收時，追徵其價額或以其
    財產抵償之，毒品危害防制條例第19條第1項定有明文；且
    本條屬相對義務沒收之規定，是其自有刑法第38條第1項第3
    款、第3項前段規定之適用，即以屬犯人所有者，方得宣告
    沒收；再毒品危害防制條例第19條第1項既採義務沒收主義
    （相對義務沒收），則其犯罪所得之對價，不問其中成本若
    干，利潤多少，固應全部諭知沒收；惟因法條既明文「因犯
    罪所得之財物」，是其沒收範圍必以犯人實際所得者為限，
    苟無所得或尚未取得即無從為沒收、追徵或以財產抵償之諭
    知（最高法院96年度臺上字第2331號判決意旨參照）。
  (二)本件被告李信昌販賣愷他命後向洪寶皓收得之部分款項5千
    元，係被告李信昌販賣愷他命所得財物，雖未扣案，仍應依
    毒品危害防制條例第19條第1項規定，於被告李信昌所犯販
    賣第3級毒品罪主文項下宣告沒收，如全部或一部不能沒收
    時，並以其財產抵償之。至於被告李信昌所有之門號000000
    0000號行動電話（含SIM卡1張），被告李信昌於98年12月11
    日警詢時自承：「（問：你於何時？如何交易該次愷他命買
    賣？）答：大約於98年11月10日（正確時間我忘了），他（
    洪寶皓）打電話給我約在歸仁見面（地點在我家附近），見
    面後他看見我在施用愷他命，就問我還有沒有愷他命，我告
    訴他我還有，他就叫我拿20克原價賣給他，我答應他後就回
    家拿20克的愷他命，大約5分鐘後我就到歸仁（正確地點我
    忘），直接將20克的愷他命當面拿給洪寶皓本人‧‧‧。」
    等語（見第0000000000號警卷第29頁），被告洪寶皓於100
    年5月12日之審理中以證人身分亦證稱：我在電話裡跟李信
    昌說見面再講等語在卷（見本院卷(二)第158頁），再參諸門
    號0000000000號行動電話於98年11月12日、13日之通聯紀錄
    資料（見本院卷(一)第74至83頁），尚與諸多其他門號通話聯
    繫，可見門號0000000000號行動電話顯係供被告李信昌日常
    聯繫所使用，並非供或預備供被告李信昌為本件販賣第3級
    毒品犯行使用之物，與該販毒犯行並無直接關係，不為沒收
    宣告。
  (三)扣案之制式子彈2顆（其餘1顆詳後），具殺傷力，為違禁物
    ，應依刑法第38條第1項第1款規定，不問屬於被告所有與否
    ，於被告洪寶皓所犯之加重強盜罪主文項下宣告沒收（制式
    子彈部分對於被告蔡獻毅及被告李信昌而言，均屬逾越其等
    合同意思範圍內所為之行為2人對此皆不負其責）；扣案之
    不具殺傷力之上開仿造手槍1枝（槍枝管制編號：000000000
    0號，含彈匣1個），犯案後，「阿原」並未取回，得以決定
    仍由被告洪寶皓持有，業見前述，顯見應係「阿原」所有之
    物，又係供被告洪寶皓、被告蔡獻毅及被告李信昌犯本件加
    重強盜所用之兇器，基於共犯須就全體犯行負責之理，應就
    被告洪寶皓、被告蔡獻毅及被告李信昌所犯加重強盜部分科
    刑項下，均依刑法第38條第1項第2款、第3項為沒收之諭知
    。扣案遺落現場之上開棕色布紋膠帶2捲係被告洪寶皓等人
    所購買（所有）、供本件加重強盜犯罪所有之物品，扣案遺
    落現場之上開4截白色乳膠手套之手指部分、1截白色乳膠手
    套之手指部分及上開黑色帽子1頂，係日常容易取得之物，
    且由共犯「阿原」所提供，業見前述，應係共犯「阿原」所
    有之物，亦係供本件加重強盜犯罪所有之物品，應就被告洪
    寶皓、被告蔡獻毅及被告李信昌所犯加重強盜部分科刑項下
    均依刑法第38條第1項第2款、第3項為沒收之諭知。至於本
    件未扣案之口罩、頭套、手套及電擊棒等物品，均已交還「
    阿原」，由「阿原」處置，業見前述（參見第0000000000號
    警卷第39頁背面、40頁，偵字第17472號卷第95頁），當已
    由「阿原」予以滅失銷毀，復未扣案，故不另為沒收之諭知
    ，併此說明。另其餘扣案之制式子彈1顆，業經採樣試射用
    盡，因業經試射擊發，失去子彈之結構及性能，而不再具殺
    傷力，已非屬違禁物之性質，有上開扣押物品清單及槍彈鑑
    驗書可憑，不予宣告沒收。
  (四)扣案之槍砲主要組成零件，土造金屬槍管1支，為違禁物，
    應依刑法第38條第1項第1款、第2項規定，不問屬於被告所
    有與否，於被告洪寶皓所犯之寄藏槍枝主要組成零件罪主文
    項下宣告沒收。
據上論斷，應依刑事訴訟法第299條第1項前段，槍砲彈藥刀械管
制條例第12條第4項、第13條第4項，毒品危害防制條例第4條第3
項、第19條第1項，刑法第11條前段、第28條、第55條前段、第3
30條第1項、第321條第1項第1款、第3款、第4款、第47條第1項
前段、第42條第3項、第38條第1項第1款、第2款、第51條第5款
、第9款，判決如主文。
本案經檢察官李白松到庭執行職務。
中    華    民    國   100    年    6     月    17    日
                  刑事第十二庭審判長法  官  盧鳳田
                                    法  官  郭瓊徽
                                    法  官  黃琴媛
以上正本證明與原本無異。
如不服本判決應於收受判決後10日內向本院提出上訴書狀，並應
敘述具體理由。其未敘述上訴理由者，應於上訴期間屆滿後20日
內向本院補提理由書( 均須按他造當事人之人數附繕本) 「切勿
逕送上級法院」。
                                    書記官  黃憶筑
中    華    民    國   100    年    6     月    17    日
附錄：本案論罪科刑法條全文：
刑法第330條：
犯強盜罪而有第321 條第1 項各款情形之一者，處7 年以上有期
徒刑。
前項之未遂犯罰之。
刑法第321條第1項：
犯竊盜罪而有下列情形之一者，處 6 月以上、5 年以下有期徒
刑，得併科新臺幣 10 萬元以下罰金：
一、侵入住宅或有人居住之建築物、船艦或隱匿其內而犯之者。
二、毀越門扇、牆垣或其他安全設備而犯之者。
三、攜帶兇器而犯之者。
四、結夥三人以上而犯之者。
五、乘火災、水災或其他災害之際而犯之者。
六、在車站、埠頭、航空站或其他供水、陸、空公眾運輸之舟、
    車、航空機內而犯之者。
槍砲彈藥刀械管制條例第12條：
未經許可，製造、販賣或運輸子彈者，處一年以上七年以下有期
徒刑，併科新台幣五百萬元以下罰金。
未經許可，轉讓、出租或出借子彈者，處六月以上五年以下有期
徒刑，併科新台幣三百萬元以下罰金。
意圖供自己或他人犯罪之用，而犯前二項之罪者，處三年以上十
年以下有期徒刑，併科新台幣七百萬元以下罰金。
未經許可，持有、寄藏或意圖販賣而陳列子彈者，處五年以下有
期徒刑，併科新台幣三百萬元以下罰金。
第一項至第三項之未遂犯罰之。
槍砲彈藥刀械管制條例第13條：
未經許可，製造、販賣或運輸槍砲、彈藥之主要組成零件者，處
 3 年以上10 年以下有期徒刑，併科新台幣 700 萬元以下罰金
。
未經許可，轉讓、出租或出借前項零件者，處1年以上7年以下有
期徒刑，併科新台幣500萬元以下罰金。
意圖供自己或他人犯罪之用，而犯前2項之罪者，處5年以上有期
徒刑，併科新台幣1000萬元以下罰金。
未經許可，持有、寄藏或意圖販賣而陳列第1項所列零件者，處6
月以上5年以下有期徒刑，併科新台幣300萬元以下罰金。
第 1 項至第 3 項之未遂犯罰之。
毒品危害防制條例第4條第3項：
製造、運輸、販賣第三級毒品者，處 5 年以上有期徒刑，得併
科新臺幣 7 百萬元以下罰金。